臺灣花蓮地方法院刑事判決　　　　　　　99年度簡上字第79號
上　訴　人　臺灣花蓮地方法院檢察署檢察官
被　　　告　吳錫強
　　　　　　張鳳嬌
上列上訴人因被告妨害家庭案件，不服本院花蓮簡易庭99年度花
簡字第630號，中華民國99年8月9 日第一審刑事簡易判決（聲請
簡易判決處刑案號：臺灣花蓮地方法院檢察署99年度偵字第1306
號），提起上訴，本院管轄之第二審合議庭判決如下：
    主  文
上訴駁回。
    事  實
一、張鳳嬌為曾建安之妻，婚姻關係仍存續中（2人於民國99年1
    月12日離婚），為有配偶之人，吳錫強為吳安妮之夫，婚姻
    關係仍存續中，為有配偶之人，亦明知張鳳嬌為有配偶之人
    （吳錫強通姦部分、張鳳嬌相姦部分，均未據告訴），竟各
    基於通姦、相姦之犯意，於98年12月27日晚上，在花蓮縣吉
    安鄉○○村○○街98號4樓房間內為通、相姦行為1次。嗣因
    曾建安發覺，報警循線查悉上情。
二、案經曾建安訴由花蓮縣警察局吉安分局報告臺灣花蓮地方法
    院檢察署檢察官偵查後聲請簡易判決處刑。
    理  由
壹、證據能力部分：
一、按被告以外之人於偵查中向檢察官所為陳述，除顯有不可信
    之情況者外，得為證據，刑事訴訟法第159條之1第2 項定有
    明文。偵查中被告以外之人（包括證人、鑑定人、告訴人、
    被害人及共同被告等）於偵查中之證詞，性質上均屬傳聞證
    據。惟現階段刑事訴訟法規定檢察官代表國家偵查犯罪、實
    施公訴，依法其有訊問被告、證人及鑑定人之權，證人、鑑
    定人且須具結，而實務運作時，檢察官偵查中向被告以外之
    人所取得之陳述，原則上均能遵守法律規定，不致違法取供
    ，其可信度極高，職是，被告以外之人前於偵查中已具結而
    為證述，除反對該項供述得具有證據能力之一方，已釋明「
    顯有不可信之情況」之理由外，不宜以該證人未能於審判中
    接受他造之反對詰問為由，即遽指該證人於偵查中之陳述不
    具證據能力。經查，證人即被告吳錫強於偵查中之證述、證
    人即被告張鳳嬌於偵查中之證述，業經證人吳錫強、張鳳嬌
    於偵查中具結（見偵卷第16、26頁）而為證述，且無違法取
    供及證明力明顯過低之瑕疵，客觀上並無顯不可信之情況，
    前開證據資料，有證據能力。
二、按被告以外之人於審判外之陳述，雖不符合刑事訴訟法第15
    9條之1至第159條之4之規定，但經當事人於審判程序同意作
    為證據，法院審酌該言詞陳述或書面陳述作成時之情況，認
    為適當者，亦得為證據。當事人、代理人或辯護人於法院調
    查證據時，知有同法第159條第1項不得為證據之情形，而未
    於言詞辯論終結前聲明異議者，視為有前項之同意，同法第
    159條第1項及第159條之5分別定有明文。經查，告訴人曾建
    安於警詢時及偵查中之指訴、證人即被告張鳳嬌於警詢時之
    證述、證人即被告吳錫強於警詢時之證述，為被告以外之人
    於審判外之陳述，屬傳聞證據，經當事人於本院準備程序中
    同意作為證據而不予爭執（見本院卷第43頁），且於本院審
    理時迄至言詞辯論終結前亦未就證據能力部分聲明異議，本
    院審酌前開證據資料製作時之情況，尚無違法不當及證明力
    明顯過低之瑕疵，認為以之作為證據應屬適當，依同法第15
    9條之5規定，前揭證據資料均有證據能力，合先敘明。
貳、實體部分：
一、上揭事實，業據被告張鳳嬌於警詢時、偵查中、本院準備程
    序及審理時迭承不諱（見警卷第9至10頁、偵卷第13至14 頁
    、本院卷第41頁、第71頁），被告吳錫強於本院審理時坦承
    不諱（見本院卷第71頁），核與告訴人曾建安於警詢時、偵
    查中指訴情節相符（見警卷第12至15頁、偵卷第13至14頁）
    ，並據證人即被告張鳳嬌、吳錫強於警詢時及偵查中證述明
    確（見警卷警卷第4至6頁、第9至10頁、偵卷第13至14 頁、
    第23至25頁），復有卷附之吳錫強與張鳳嬌妨害家庭現場平
    面圖、民眾請求警察機關偵辦刑事案件申請書、花蓮縣警察
    局吉安分局稻香派出所受理刑事案件報案三聯單各1 份、曾
    建安、吳錫強、張鳳嬌之全戶戶籍資料查詢結果共3 紙、曾
    建安、吳錫強、張鳳嬌之中華民國國民身分證正反面影本共
    3紙、現場照片共8張在卷可佐（見警卷第20至29頁、本院卷
    第52、58、60頁），足認被告2 人自白均與事實相符，均應
    堪採信。本件事證明確，被告2 人犯行洵堪認定，應依法論
    科。
二、核被告張鳳嬌所為，係犯刑法第239 條前段之通姦罪。被告
    吳錫強所為，係犯同條後段之相姦罪。按刑之量定及緩刑之
    宣告，係實體法上賦予法院得為自由裁量之事項，倘其未有
    逾越法律所規定之範圍，或濫用其權限，即不得任意指摘為
    違法（最高法院75年台上字第7033號判例意旨參照）。量刑
    之輕重，係事實審法院得依職權自由裁量之事項，茍已斟酌
    刑法第57條各款所列情狀而未逾越法定刑度，則不得遽指為
    違法；又刑罰之量定屬法院自由裁量之職權行使，但仍應審
    酌刑法第57條所列各款事由及一切情狀，為酌量輕重之標準
    ，並非漫無限制，在同一犯罪事實與情節，如別無其他加重
    或減輕之原因，下級法院量定之刑，亦無過重或失輕之不當
    情形，則上級法院對於下級法院之職權行使，原則上應予尊
    重（最高法院72年度台上字第6696號判例、85年度台上字第
    2446號判決意旨可資參照）。原審審酌被告2 人之犯罪動機
    、目的暨其犯後態度，兼衡被告張鳳嬌身為人妻，竟未協力
    維繫夫妻共同生活之圓滿幸福，拋卻夫妻間應互負誠實及保
    證其婚姻純潔之義務，被告吳錫強明知被告張鳳嬌係有配偶
    之人，且其與印尼國人吳安妮於98年7月28日已結婚（99年4
    月19日登記），竟亦與被告張鳳嬌相姦，佐以被告2 人之智
    識程度、生活狀況、前科素行等一切情狀，依刑事訴訟法第
    449條第1項前段、第3項、第454條第2項，刑法第239條、第
    41條第1 項前段等規定，就被告張鳳嬌、被告吳錫強分別判
    處有期徒刑2月 ，如易科罰金，以新臺幣1千元折算1日、有
    期徒刑3月，如易科罰金，以新臺幣1千元折算1 日，其認事
    用法，核無違誤，量刑亦屬妥適。檢察官據告訴人之請求，
    認為被告2 人為本件妨害家庭犯行，對其本身及家庭造成極
    大痛苦，原審判決量刑過輕，而提起本件上訴，並無理由，
    應予駁回。
據上論斷，應依刑事訴訟法第455條之1第1項、第3項、第368 條
，判決如主文。
本案經檢察官簡淑如到庭執行職務
中    華    民    國    100   年    1     月    31    日
                  刑事第二庭  審判長  法  官  張宏節
                                      法  官  蔡寶樺
                                      法  官  林季緯
上列正本證明與原本無異。
本件不得上訴。
中    華    民    國   100    年    1     月    31    日
                                      書記官